【裁判字號】    95,台上,2432
【裁判日期】    950504
【裁判案由】    偽造文書
【裁判全文】
最高法院刑事判決            九十五年度台上字第二四三二號
    上  訴  人  甲○○
上列上訴人因偽造文書案件，不服台灣高等法院高雄分院中華民
國九十二年九月十二日第二審判決（九十二年度上訴字第一五一
○號，起訴案號：台灣高雄地方法院檢察署九十二年度偵字第一
○七三號），提起上訴，本院判決如下：
    主  文
原判決撤銷，發回台灣高等法院高雄分院。
    理  由
本件原判決認定：上訴人甲○○係元富證券股份有限公司之營業
員，利用該公司客戶乙○○全權委託其處理股票買賣及匯款事宜
，並交予乙○○在中興商業銀行（下稱中興銀行）高雄分行開設
之000000000000號活期儲蓄存款存摺及印鑑章之機
會，基於行使偽造私文書、意圖為自己不法所有之概括犯意，自
民國九十年十月三十日起至同年十二月二十八日止，先後於如原
判決附表（下稱附表）所示之時間，在中興銀行高雄分行內，於
中興銀行活儲存款取款憑條上先後偽填如附表所示之時間、金額
，再於取款憑條存戶簽章欄內盜蓋乙○○上開印鑑章，而偽造乙
○○名義之取款憑條共二十紙，再各於附表所示之時間持上開取
款憑條及存摺，向前揭分行辦理存摺轉帳及現金取款而據以行使
，致該分行陷於錯誤，如數允其提領，上訴人隨即將所提領之款
項自行花用或轉存入或匯入如附表所示之人之帳戶，供清償其個
人之債務，共詐得新台幣八十五萬四千五百元，足生損害於中興
銀行辦理客戶領取存款正確性及乙○○等情。因而撤銷第一審之
判決，改判依牽連犯從一重論處上訴人連續行使偽造私文書，足
以生損害於他人罪刑（處有期徒刑九月），固非無見。
惟查：原審以上訴人經合法傳喚，無正當理由未到庭，而不待其
陳述，逕行判決。惟按刑事案件不待被告陳述得逕行判決者，應
以被告經合法傳喚，無正當之理由不到庭者為限，此觀刑事訴訟
法第三百七十一條規定自明。所謂無正當之理由不到庭，係指在
社會通常觀念上，認為非正當之原因而不到庭者而言。上訴人固
於九十二年八月二十九日上午十時十分原審審判期日經傳未到，
然其係自九十二年八月十八日起即應陸軍永康後備砲指部砲四營
之召集，接受為期十二天之教育召集訓練，於同月二十九日十八
時始解除召集，有陸軍永康後備砲指部砲四營教育召集解除召集
證明影本可按，而原審上開審判期日之傳票係於九十二年八月十
八日上午十二時十一分寄存送達於高雄縣政府警察局鳳山分局忠
孝派出所（見原審卷第三四頁），其時上訴人既已向陸軍永康後
備砲指部砲四營報到並接受教育召集訓練，而不能在審判期日出
庭，客觀上即難認其不到庭為無正當理由，原審未待其到庭陳述
，即逕行判決，其訴訟程序要難謂無刑事訴訟法第三百七十九條
第六款之違法。上訴意旨指摘原判決不當，非無理由，應認有發
回更審之原因。
據上論結，應依刑事訴訟法第三百九十七條、第四百零一條，判
決如主文。
中    華    民    國  九十五  年    五    月    四    日
                      最高法院刑事第十一庭
                          審判長法官  謝  俊  雄
                                法官  陳  世  雄
                                法官  魏  新  和
                                法官  吳  信  銘
                                法官  徐  文  亮
      本件正本證明與原本無異
                                      書  記  官
中    華    民    國  九十五  年    五    月    九    日
                                                   ｍ


司法院資訊處製作；財團法人民間司法改革基金會備份。
